---
title: "Práctica 2"
author: "Manel Mateos Canal"
date: "28 de diciembre de 2019"
output: html_document
---

******
# 1 Descripcion del dataset
******
### Realizamos un analisis descriptivo de los datos.

```{r,eval=TRUE,echo=TRUE}
# Aplicamos la funcion "read.csv" al archivo obtenido, renombrandolo como "datos":
datos_titanic <-"train_titanic.csv"
datos<-read.csv( datos_titanic, sep=",")

# Utilizamos la funcion "str" y "summary" para visualizar la descripcion de los datos:
str(datos)
summary(datos)
```


******
# 2 Integracion y selección de los datos de interes a analizar
******
### Seleccionamos todas las variables a excepcion de la variable "Name" ya que no nos aporta valor para el modelo predictivo y por lo tanto, la descartamos.

```{r,eval=TRUE,echo=TRUE}
# Aplicamos la funcion "data.frame" para crear un nuevo conjunto de datos con todas las variables seleccionadas y lo renombramos como "datos_seleccion":

datos_seleccion <-data.frame(datos$PassengerId, datos$Survived, datos$Pclass, datos$Sex, datos$Age, datos$SibSp, datos$Parch, datos$Fare)

# Visualizamos el resultado
str(datos_seleccion)
```

******
# 3 Limpieza de los datos
******

## 3.1 Eliminar NA's
### Omitimos los valores vacios para presentar una estructura de datos completa
```{r,eval=TRUE,echo=TRUE}
# Aplicamos la funcion "na.omit" para eliminar los valores vacios:
datos_sin_vacios <-na.omit(datos_seleccion)

# Visualizamos el resultado
summary(datos_sin_vacios)
```

## 3.2. Identificacion y tratamiento de valores extremos
### Convertimos la variable categorica en variable numerica: "Sex"
```{r,eval=TRUE,echo=TRUE}
# Ordenamos la conversion de "male" igual a "1" y "female" igual a "2" para convertir la variable "Sex" en numerica:
sexType <- c(female = 2, male = 1)
datos_sin_vacios$datos.Sex <- sexType[datos_sin_vacios$datos.Sex]
#visualizamos los resultados
summary(datos_sin_vacios$datos.Sex)
```

### Realizamos un analisis de diagrama de cajas para cada una de las variables con el fin de detectar y posteriormente eliminar, todos los valores extremos (outlers)
```{r,eval=TRUE,echo=TRUE}
# Realizamos un diagrama de cajas para cada una de las variables del conjunto de datos:
boxplot( datos_sin_vacios$datos.PassengerId, main="PassengerId" )
boxplot( datos_sin_vacios$datos.Survived, main="Survived" )
boxplot( datos_sin_vacios$datos.Pclass, main="Pclass" )
boxplot( datos_sin_vacios$datos.Sex, main="Sex" )
boxplot( datos_sin_vacios$datos.Age, main="Age" )
boxplot( datos_sin_vacios$datos.SibSp, main="SibSp" )
boxplot( datos_sin_vacios$datos.Parch, main="Parch" )
boxplot( datos_sin_vacios$datos.Fare, main="Fare" )
```
### Eliminamos los valores extremos de las variables: "Age", "SibSp", "Parch" y "Fare"
```{r,eval=TRUE,echo=TRUE}
#Marcamos los outlers de cada variable:
values_age <- boxplot.stats(datos_sin_vacios$datos.Age)$out
values_SibSp <- boxplot.stats(datos_sin_vacios$datos.SibSp)$out
values_Parch <- boxplot.stats(datos_sin_vacios$datos.Parch)$out
values_Fare <- boxplot.stats(datos_sin_vacios$datos.Fare)$out

#Valores extremos y sus posiciones:
cat("Valores extremos en Age:", toString(values_age), "\n" )
cat("Valores extremos en SibSp:", toString(values_SibSp), "\n" )
cat("Valores extremos en Parch:", toString(values_Parch), "\n" )
cat("Valores extremos en Fare:", toString(values_Fare), "\n" )

#Seleccionamos los valores extremos de cada variable
idx_age <- which( datos_sin_vacios$datos.Age %in% values_age)
idx_SibSp <- which( datos_sin_vacios$datos.SibSp %in% values_SibSp)
idx_Parch <- which( datos_sin_vacios$datos.Parch %in% values_Parch)
idx_Fare <- which( datos_sin_vacios$datos.Fare %in% values_Fare)

#Eliminamos los registros que contienen los valores extremos selecionados:
datos_sin_outlers_age <- datos_sin_vacios[ -idx_age, ]
datos_sin_outlers_SibSp <- datos_sin_vacios[ -idx_SibSp, ]
datos_sin_outlers_Parch <- datos_sin_vacios[ -idx_Parch, ]
datos_sin_outlers_Fare <- datos_sin_vacios[ -idx_Fare, ]

#Boxplot final sin los outlers:
boxplot( datos_sin_outlers_age$datos.Age, main="Age despues de eliminar outliers" )
boxplot( datos_sin_outlers_SibSp$datos.SibSp, main="SibSp despues de eliminar outliers" )
boxplot( datos_sin_outlers_Fare$datos.Fare, main="Fare despues de eliminar outliers" )
boxplot( datos_sin_outlers_Parch$datos.Parch, main="Parch despues de eliminar outliers" )

#Quitamos los outlers del dataframe de origen
datos_sin_vacios <- datos_sin_vacios[-which(datos_sin_vacios$datos.Age %in% values_age),]
datos_sin_vacios <- datos_sin_vacios[-which(datos_sin_vacios$datos.SibSp %in% values_SibSp),]
datos_sin_vacios <- datos_sin_vacios[-which(datos_sin_vacios$datos.Parch %in% values_Parch),]
datos_sin_vacios <- datos_sin_vacios[-which(datos_sin_vacios$datos.Fare %in% values_Fare),]
```

******
# 4 Analisis de los datos
******
### 4.1 Selección de los grupos de datos que se quieren analizar/comparar
### Creamos un dataframe con todos los datos finales limpiados:
```{r,eval=TRUE,echo=TRUE}
#Aplicamos la funcion "data.frame" para agrupar todas las variables finales:
datos_limpios <-data.frame(datos_sin_vacios$datos.PassengerId, datos_sin_vacios$datos.Survived, datos_sin_vacios$datos.Pclass, datos_sin_vacios$datos.Sex, datos_sin_vacios$datos.Age, datos_sin_vacios$datos.SibSp, datos_sin_vacios$datos.Parch, datos_sin_vacios$datos.Fare)

# Visualizamos los resultados
str(datos_limpios)
```

### 4.2 Comprobacion de la normalidad y homogeneidad de la varianza
Como sabemos que las muestras a comparar proceden de poblaciones que siguen una distribución normal, utilizamos el F-test para determinar la normalidad y homogeniedad.
Primero utilizamos "shapiro.test" para comprovar la normalidad de cada variable.
```{r,eval=TRUE,echo=TRUE}
# Aplicamos la funcion "shapiro.test" para determinar si cada variable sigue una distribucion normal:
shapiro.test(datos_limpios$datos_sin_vacios.datos.PassengerId)
shapiro.test(datos_limpios$datos_sin_vacios.datos.Survived)
shapiro.test(datos_limpios$datos_sin_vacios.datos.Pclass)
shapiro.test(datos_limpios$datos_sin_vacios.datos.Sex)
shapiro.test(datos_limpios$datos_sin_vacios.datos.Age)
shapiro.test(datos_limpios$datos_sin_vacios.datos.SibSp)
shapiro.test(datos_limpios$datos_sin_vacios.datos.Parch)
shapiro.test(datos_limpios$datos_sin_vacios.datos.Fare)
```
En todos los casos, p > 0.05 y por lo tanto, hay normalidad en todas las variables.

Luego, aplicamos la funcion "Ftest" para determinar si hay homogeneidad entre las variables y la variable predictiva: "Survived".
```{r,eval=TRUE,echo=TRUE}
# Aplicamos la funcion "Ftest" para determinar si hay homogeneidad:
Ftest_PassengerId <- var.test(datos_limpios$datos_sin_vacios.datos.PassengerId, datos_limpios$datos_sin_vacios.datos.Survived) ; Ftest_PassengerId

Ftest_Pclass <- var.test(datos_limpios$datos_sin_vacios.datos.Pclass, datos_limpios$datos_sin_vacios.datos.Survived) ; Ftest_Pclass

Ftest_Sex <- var.test(datos_limpios$datos_sin_vacios.datos.Sex, datos_limpios$datos_sin_vacios.datos.Survived) ; Ftest_Sex

Ftest_Age <- var.test(datos_limpios$datos_sin_vacios.datos.Age, datos_limpios$datos_sin_vacios.datos.Survived) ; Ftest_Age

Ftest_SibSp <- var.test(datos_limpios$datos_sin_vacios.datos.SibSp, datos_limpios$datos_sin_vacios.datos.Survived) ; Ftest_SibSp

Ftest_Parch <- var.test(datos_limpios$datos_sin_vacios.datos.Parch, datos_limpios$datos_sin_vacios.datos.Survived) ; Ftest_Parch

Ftest_Fare <- var.test(datos_limpios$datos_sin_vacios.datos.Fare, datos_limpios$datos_sin_vacios.datos.Survived) ; Ftest_Fare
```
Todos los p-values son inferiiores a 0,05 y por lo tanto, podemops concluir que no hay homogeneidad entre las varianza de las variables


### 4.3 Aplicación de pruebas estadísticas

Iniciamos una primera aplicacion de prueba estadistica generando un modelo de regresion multiple con la variable predictiva "Survived".

```{r,eval=TRUE,echo=TRUE}
# Aplicamos la regresion lineal multiple con la variable predictiva:
regresion_multiple <- lm(datos_sin_vacios.datos.Survived ~ datos_sin_vacios.datos.PassengerId + datos_sin_vacios.datos.Pclass + datos_sin_vacios.datos.Sex + datos_sin_vacios.datos.Age + datos_sin_vacios.datos.SibSp + datos_sin_vacios.datos.Parch + datos_sin_vacios.datos.Fare, data = datos_limpios)

# Visualizamos el resultado con la funcion "summary" aplicada al modelo anterior:
summary(regresion_multiple)
```
Obtenemos un resultado de un R2-ajustado del 0,3709, es decir, una proporcion de variabilidad de los datos muy mal explicada por el modelo de regresion, es decir, es capaz de explicar solo el 37,09% de la variabilidad observada en la relacion entre los sobrevivientes del Titanic y todos los datos seleccionados. La unica particularidad que observamos, es que las variables "Pclass", "Sex" y "Age" son muy significativas para el modelo de prediccion. 


Seguimos con la segunda aplicacion de prueba estadistica generando un modelo de regresion logistica con la variable predictiva "Survived".

```{r,eval=TRUE,echo=TRUE}
# Ajustamos el modelo logistico con la funcion "glm" con la variable predictiva:
modelo_logistico <- glm(datos_sin_vacios.datos.Survived ~ datos_sin_vacios.datos.PassengerId +  datos_sin_vacios.datos.SibSp + datos_sin_vacios.datos.Parch + datos_sin_vacios.datos.Pclass + datos_sin_vacios.datos.Sex + datos_sin_vacios.datos.Age + datos_sin_vacios.datos.Fare, data = datos_limpios)

# Visualizamos los resultados:
summary(modelo_logistico)

exp( modelo_logistico$coefficients[4:8])
```
Se puede observar en los resultados que los tres factores: "Pclass", "Sex" y "Age" siguen teniendo una influencia significativa, pero ademas, se le agrega cierta significacion a la variable "Fare"(0.04579) ya que su p-value es inferior a 0,05. Si calculamos los odds asociados a estas variables explicativas obtenemos que:

- "Parch": Dependiendo del numero de familiares que viajen en el Titanic, se obtiene un 1,054 mas de probabilidades de sobrevivir en comparacion con los que viajan sin familiares.
- "Pclass": Cuando mas alta es la clase en la que viaja un pasajero, se obtiene un 0,86 mas de probabilidades de sobrevivir en comparacion con los que viajan en clase baja.
- "Sex": El hecho de ser hombre, ofrece un 1,59 más de probabilidades de sobrevivir en el Titanic.
- "Age": Cada ano agregado a la edad del pasajero, se obtiene un 0,9 de probabilidades de sobrevivir.
- "Fare": Los pasajeros que compran un billete con tarifa alta, obtienen un 1,003 de probabilidades mas altas de sobrevivir en el Titanic. 

Por ultimo, generemos una prediccion con dos perfiles de pasajeros: "NO-SOBREVIVE" y "SOBREVIVE", dependiendo de los resultados obtenidos en el anterior modelo logistico, podemos definir cada uno de stos perfiles creando datos ajustados a los resultados anteriores.
```{r,eval=TRUE,echo=TRUE}
# Primero, generamos un conjunto de datos con los valores de perfil "NO-SOBREVIVE":
datos_sin_vacios.datos.PassengerId <- as.numeric('1001') # El num de pasajero no influye
datos_sin_vacios.datos.SibSp <- as.numeric('1') # si tiene hermanos a bordo no influye
datos_sin_vacios.datos.Parch <- as.numeric('0') # No tiene padres/hijos que viajen con el
datos_sin_vacios.datos.Pclass <- as.numeric('1') # Clase baja
datos_sin_vacios.datos.Sex <- as.numeric('2') # Es mujer
datos_sin_vacios.datos.Age <- as.numeric('16') # Es joven
datos_sin_vacios.datos.Fare <- as.numeric('7') # Ha pagado un billete barato

# generamos el nuevo dataframe con el perfil "NO-SOBREVIVE":
no_sobrevive_data <- data.frame(datos_sin_vacios.datos.PassengerId, datos_sin_vacios.datos.SibSp, datos_sin_vacios.datos.Parch, datos_sin_vacios.datos.Pclass, datos_sin_vacios.datos.Sex, datos_sin_vacios.datos.Age, datos_sin_vacios.datos.Fare)

# Visualizamos los resultados:
str(no_sobrevive_data)
```

Luego, aplicamos el modelo logistico creado anterioremente con los datos "NO-SOBREVIVE" generados y visualizamos su predicción sobre el porcentaje de riesgo de que muera en el Titanic:
```{r,eval=TRUE,echo=TRUE}
# Aplicamos la prediccion con la funcion "predict" en los datos generamos en el anterior punto y bajo el modelo de regresion lineal multiple creado en apartado anterior:
prediccion_no_sobrevive <- predict(modelo_logistico, no_sobrevive_data, type = "response")

# Visualizamos los resultados:
head(prediccion_no_sobrevive)
```
Este perfil obtiene un 92,165% de posibilidades de morir en el Titanic

Ahora generamos un perfil con los datos de "SOBREVIVE":
```{r,eval=TRUE,echo=TRUE}
# Primero, generamos un conjunto de datos con los valores de perfil "SOBREVIVE":
datos_sin_vacios.datos.PassengerId <- as.numeric('1002') # El num de pasajero no influye
datos_sin_vacios.datos.SibSp <- as.numeric('1') # si tiene hermanos a bordo no influye
datos_sin_vacios.datos.Parch <- as.numeric('1') # Si tiene padres/hijos que viajen con el
datos_sin_vacios.datos.Pclass <- as.numeric('3') # Clase alta
datos_sin_vacios.datos.Sex <- as.numeric('1') # Es hombre
datos_sin_vacios.datos.Age <- as.numeric('36') # Es adulto
datos_sin_vacios.datos.Fare <- as.numeric('37') # Ha pagado un billete caro

# generamos el nuevo dataframe con el perfil "SOBREVIVE":
sobrevive_data <- data.frame(datos_sin_vacios.datos.PassengerId, datos_sin_vacios.datos.SibSp, datos_sin_vacios.datos.Parch, datos_sin_vacios.datos.Pclass, datos_sin_vacios.datos.Sex, datos_sin_vacios.datos.Age, datos_sin_vacios.datos.Fare)

# Visualizamos los resultados:
str(sobrevive_data)
```
Luego, aplicamos el modelo logistico creado anterioremente con los datos "SOBREVIVE" generados y visualizamos su predicción sobre el porcentaje de riesgo de que muera en el Titanic:
```{r,eval=TRUE,echo=TRUE}
# Aplicamos la prediccion con la funcion "predict" en los datos generamos en el anterior punto y bajo el modelo de regresion lineal multiple creado en apartado anterior:
prediccion_sobrevive <- predict(modelo_logistico, sobrevive_data, type = "response")

# Visualizamos los resultados:
head(prediccion_sobrevive)
```
Este perfil obtiene un 16,95917% de posibilidades de morir en el Titanic















